【裁判字號】    95,抗,592
【裁判日期】    950613
【裁判案由】    假處分
【裁判全文】
臺灣高等法院民事裁定                   95年度抗字第592號
抗  告  人  台北市政府工務局公園路燈工程管理處
法定代理人  甲○○
代  理  人  劉錦隆律師
上列抗告人因與相對人九禾育樂事業股份有限公司間假處分事件
，對於中華民國95年4月7日臺灣臺北地方法院95年度全字第25號
所為裁定提起抗告，本院裁定如下：
    主      文
抗告駁回。
抗告訴訟費用由抗告人負擔。
    理      由
一、按民事訴訟法第 538條規定，於爭執之法律關係，為防止發
    生重大之損害或避免急迫之危險或有其他相類之情形而有必
    要時，得聲請為定暫時狀態之處分。法院為裁定時，對於當
    事人雙方因准否處分所受利益及可能發生之損害，應依利益
    權衡原則予以審酌而為准駁（最高法院94年台抗字第 380號
    裁定參照）。又債權人聲請定暫時狀態之處分，依同法第53
    8條之4準用第533條再準用第526條規定，應就其請求及假處
    分之原因加以釋明，且兩者缺一不可。若債權人就其請求及
    假處分之原因絲毫未予釋明，法院即不得命供擔保後為定暫
    時狀態之處分。而所謂「爭執之法律關係，有定暫時狀態之
    必要者」，係指因避免重大損害或其他情事，有就爭執之法
    律關係，定暫時狀態之必要而言。此必要之情事即為假處分
    之原因，苟由聲請假處分之人提出相當證據以釋明其存在，
    即有就爭執之法律關係定暫時狀態之必要。是定暫時狀態假
    處分之聲請人，除應釋明與債務人間有爭執之法律關係外，
    尚應提出有何防止發生重大之損害或避免急迫之危險或有其
    他相類之情形而有必要定暫時狀態處分之原因並釋明之，倘
    不能提出以釋明者，即無就爭執之法律關係定暫時狀態之必
    要，於此情形，如非因釋明而有不足時，縱陳明願供擔保以
    代釋明，亦無足以補之，法院自應駁回其聲請（最高法院94
    年台抗第792號裁定、94年台抗第660號裁定、94年台抗字第
    156號裁定參照）。
二、抗告人於原法院聲請意旨略以：兩造簽訂台北市政府工務局
    公園路燈工程管理處青年公園付費使用設施委託經營管理維
    護契約書（下稱系爭契約），抗告人於民國（下同）90年12
    月 5日委託相對人辦理青年公園高爾夫球練習場之經營、管
    理、維護，約定相對人應於每月5日繳交月權利金新台幣（
    下同）138萬元，如未依約繳交，逾期按日依月權利金總額
    千分之一計算逾期違約金。詎相對人自91年11月份起，每月
    僅繳交權利金 414,000元、372,600元、906,178元不等，92
    年11月份起則分文未繳，至93年12月短交金額計25,894,782
    元，屢經催討，置之不理，抗告人遂於93年12月31日終止與
    相對人之系爭契約，並訴請相對人返還台北市○○路 5號面
    積 2056.49平方公尺之建物（下稱系爭建物）及損害賠償，
    經原法院以93年度訴字第2917號案審理中，惟相對人竟仍繼
    續營業，拒不返還系爭建物，累計至94年12月止連同相當於
    權利金之不當得利已積欠37,486,782元。又系爭契約第26條
    約定「本契約於雙方簽約並經法院公證後生效，所需公證費
    及印花稅由乙方（相對人）負擔，乙方同意如不依約繳交權
    利金，或契約期滿、終止或解除契約後拒不返還土地、建物
    及設備或違約情事時，願依公證法第11條第 1項規定逕受強
    制執行，乙方並同意甲方（抗告人）就上開事項得免供擔保
    聲請假處分」。茲為防止相對人繼續違規營業行為持續造成
    抗告人之重大損害，爰依民事訴訟法第 538條第1、3項規定
    ，請准免供擔保命相對人應將系爭建物全部遷讓返還抗告人
    云云。
三、經查，抗告人以兩造間之系爭契約已經終止，相對人仍繼續
    違規營業，拒不返還系爭建物，抗告人已起訴請求相對人返
    還系爭建物，因相對人繼續營業，累計至94年12月止連同相
    當於權利金之不當得利已積欠34,786,782元，若讓相對人使
    用至契約屆滿，相對人積欠之權利金之損害金將高達 5,796
    萬元，造成抗告人之重大損害，而聲請定暫時狀態之處分，
    固據抗告人提出台北市政府工務局公園路燈工程管理處青年
    公園付費使用設施委託經營管理維護契約、台北市政府工務
    局公園路燈工程管理處書函、會議紀錄、照片等為證，惟前
    開證據僅足釋明兩造間有爭執之法律關係存在。抗告人雖另
    主張：因相對人繼續營業將受有如系爭契約明訂之權利金及
    違約金之損害，相對人之資產經抗告人聲請假扣押，適合執
    行之財產僅數百萬，已顯不足償付對抗告人現有之債務，更
    何況新增之債務；及經營系爭委託經營之標的僅係相對人所
    營事業之一部分，縱相對人無法繼續營業，相對人亦僅止於
    經濟上損害云云，並提出相對人公司基本資料表為證。惟查
    ：相對人是否違規營業，兩造尚有爭執，其本案現由原法院
    審理中，如依抗告人請求而准定暫時狀態，不啻本案之終局
    執行。抗告人僅主張相對人積欠之權利金及違約若干，並未
    釋明如不定暫時狀態，將對抗告人將造成何重大之損害，影
    響抗告人之生存，或有何急迫之危險？抗告人為政府機關，
    相對人縱令違約，該金額對其而言，尚難謂為重大，不影響
    其機關之運作；相對人為私法人，如定暫時狀態，將造成無
    法繼續營業，而使該公司員工受有失業之危險，兩相權衡，
    本件顯無定暫時狀態之必要。抗告人另主張：系爭契約第26
    條約定，抗告人得免供擔保聲請假處分云云，惟該約定僅於
    法院准定暫時狀態時，相對人同意抗告人免供擔保，抗告人
    就其定暫時狀態之原因，仍有釋明義務。抗告人並未釋明如
    不定暫時狀態，對抗告人有何重大之損害或急迫之危險或有
    其他相類之情形，而有必要定暫時狀態處分之原因，依前開
    說明，即無就爭執之法律關係定暫時狀態之必要，自應駁回
    其聲請。原法院駁回抗告人之聲請，於法並無不合，抗告意
    旨指摘原裁定不當，求予廢棄，為無理由，應予駁回。
四、據上論結，本件抗告為無理由，爰裁定如主文。
中    華    民    國    95    年    6    月    13     日
                        民事第十一庭審判長法  官  鄭雅萍
                                          法  官  薛中興
                                          法  官  林恩山
正本係照原本作成。
本裁定除以適用法規顯有錯誤為理由，並經本院許可外，不得再
抗告。如提起再抗告，應於收受後10日內委任律師為訴訟代理人
向本院提出再抗告狀。並繳納再抗告費新台幣１千元。
中    華    民    國    95    年    6     月    20    日
                                          書記官  周淑靜


司法院資訊處製作；財團法人民間司法改革基金會備份。
